【裁判字號】    90,訴,55
【裁判日期】    920217
【裁判案由】    偽造文書等
【裁判全文】
臺灣士林地方法院刑事判決                              九十年度訴字第五五號
    公  訴  人  臺灣士林地方法院檢察署檢察官
    被      告  丙○○
    選任辯護人  陳垚祥律師
                李建賢律師
右列被告因偽造文書等案件，經檢察官提起公訴（八十九年度偵字第一０九八五、一
一三六一號），本院判決如左：
    主  文
丙○○無罪。
    理  由
一、公訴意旨略以：被告丙○○與薛錫恩（另行通緝中）共同意圖為自己不法之所有
    ，基於犯意之聯絡，向外佯稱二人為夫妻，先於民國八十八年十二月三日，由薛
    錫恩偽刻春源工程有限公司（下稱春源公司）印章，冒用春源公司名義，並持上
    開偽造之印章，與雄威營造有限公司（下稱雄威公司）戊○○（另為不起訴處分
    ）簽訂六○九九部隊精誠營區之研究大樓整修工程契約，再偽刻久田工程機電股
    份有限公司（下稱久田公司）之印章，自八十九年二月二十二日起，擅以久田公
    司負責人之名義，由被告、薛錫恩持上開偽造之印章，於八十九年二、三月間，
    分別向告訴人華健消防有限公司（下稱華健公司）、己○○○工業有限公司（下
    稱金昱公司）、丁○○○有限公司（下稱尚允公司）、乙○○○有限公司（下稱
    巨全公司）、沅發五金有限公司（下稱沅發公司）簽訂工程合約，購買所需之機
    器設備等貨品，使華健公司、金昱公司、尚允公司、巨全公司及沅發公司陷於錯
    誤，陸續出貨予薛錫恩、被告。薛錫恩、被告則分別交付華健公司、金昱公司以
    盧淑美（另為不起訴處分）名義所簽發，偽以久田公司名義背書其上，面額新台
    幣（下同）二百三十三萬六千一百七十元及一百三十萬元之支票二紙；另交付沅
    發公司以盧淑美名義所簽發，面額九十一萬一千八百元之支票一紙，作為給付貨
    款之用；及以薛錫恩名義簽發面額八十七萬二千五百元之本票一紙，交付尚允公
    司，作為保證，均足生損害於春源公司、久田公司、雄威公司、華健公司、金昱
    公司、尚允公司、巨全公司及沅發公司，計薛錫恩、被告二人詐得華健公司二百
    三十三萬六千一百七十元、金昱公司一百三十萬元、尚允公司八十七萬二千五百
    元、巨全公司四十四萬四千三百二十元及沅發公司一百二十萬八千三百六十二元
    。嗣華健公司等屆期提示上開票據，均遭退票，且薛錫恩、被告於領得雄威公司
    工程款後，即避不見面，始知受騙。因認被告涉有刑法第三百三十九條第一項詐
    欺取財罪、第二百十六條、第二百十條行使偽造私文書罪。
二、按犯罪事實應依證據認定，無證據不得推定其犯罪事實；不能證明被告犯罪者，
    應諭知無罪之判決，刑事訴訟法第一百五十四條、第三百零一條第一項分別定有
    明文。又事實之認定，應憑證據，如未能發現相當證據，或證據不足以證明，自
    不能以推測或擬制之方法，為裁判基礎（最高法院四十年臺上字第八六號判例參
    照）。認定犯罪事實，所憑之證據，雖不以直接證據為限，間接證據亦包括在內
    ，然無論直接或間接證據，其為訴訟上之證明，須於通常一般之人均不致有所懷
    疑，而得確信其為真實之程度者，始得據之為有罪之認定，倘其證明尚未達到此
    一程度，而有合理之懷疑存在時，即無從為有罪之認定（最高法院七十六年臺上
    字第四九八六號判例可資參照）。又告訴人之指訴，係以使被告受刑事訴追為目
    的，是其陳述是否與事實相符，仍應調查其他證據，以資審認（最高法院五十二
    年度台上字第一三００號判例要旨參照）。
三、訊之被告堅詞否認有偽造文書、詐欺取財之犯行，辯稱：被告與薛錫恩為朋友，
    薛錫恩聲稱其與訴外人甲○○合作承攬工程，由伊負責北部業務，甲○○負責花
    蓮工程，邀請被告至伊公司擔任會計工作，被告並不知薛錫恩與甲○○約定之詳
    情，其間甲○○亦曾前來北部公司，薛錫恩還將工程合約給甲○○看，被告也曾
    受薛錫恩指示匯款給甲○○，被告相信薛錫恩所言不假，被告並無任何偽造文書
    之犯行；而與雄威公司及告訴人華健公司、金昱公司、尚允公司、巨全公司、沅
    發公司等接洽、簽約或領款者，均係薛錫恩所為，被告並未參與，更無施用詐術
    使告訴人陷於錯誤而交付財物之情事等語。經查：
  （一）春源公司、久田公司之實際負責人甲○○雖於偵查、本院訊問時到庭證稱：
        未與薛錫恩合作承攬工程，亦未授權薛錫恩以春源公司或久田公司名義與他
        人簽約云云。惟查：
      １、薛錫恩為承包本件工程而交付予雄威公司之文件即春源公司花蓮縣政府營
          利事業登記證上，蓋有春源公司印鑑章，有該登記證影本附卷可參。而薛
          錫恩以春源公司名義向雄威公司承包工程，領取工程款所應開立之統一發
          票，亦係由甲○○經營之春源公司開立，直接寄予雄威公司，此有雄威公
          司戊○○於偵查中之供述（見八十九年十一月二日訊問筆錄）及其提出之
          統一發票六紙為證。而告訴人巨全公司、尚允公司、沅發公司亦係直接將
          請款之統一發票寄予甲○○經營之春源公司，且原統一發票上開立之買受
          人為久田公司，嗣應甲○○之要求而將買受人改為春源公司，此有卷附統
          一發票及甲○○證稱「發票上買受人欄原記載為久田公司，後來會計說水
          電工程只有春源公司才能作，所以發票上面記載水電工程要用春源公司，
          不然營業項目會不同，久田不是做水電的，才退回發票改開春源公司」等
          語（見本院九十年十一月三十日訊問筆錄）可證。
      ２、甲○○雖又證稱：交付春源公司營利事業登記證影本是為了給薛錫恩做公
          司簡介云云，另薛錫恩說要開進項發票給伊，叫伊開銷項發票給他，並沒
          有說要以久田公司或春源公司名義與他人簽約云云，惟雄威公司戊○○於
          本院訊問時具結證稱：「（春源公司開給雄威公司的發票）是從花蓮直接
          寄過來的」、「（事後春源）有找過我說薛錫恩都沒有跟春源算發票的錢
          ，要我把發票寄回去，因為發票五月份就已提出扣繳了，所以我沒有寄回
          去。」等語（見本院九十年八月十七日訊問筆錄）；而證人甲○○自承八
          十八年十二月初曾前往薛錫恩的公司，薛錫恩有拿工程合約給他看等語（
          見八十九年十一月二日偵查訊問筆錄），另參證人辛○○（告訴人尚允公
          司實際負責人）證稱薛錫恩在基隆的公司內，薛錫恩座位後面有久田的營
          利事業登記證（見本院九十年十一月三十日訊問筆錄）、證人庚○○證稱
          薛錫恩的公司內有掛久田公司的牌子等語（見本院九十一年三月十五日訊
          問筆錄），證人甲○○既曾前往薛錫恩之公司，豈有不知薛錫恩以久田公
          司或春源公司名義與他人從事交易之理？
    綜上，證人甲○○證稱並未同意薛錫恩以久田公司、春源公司名義與他人簽訂契
    約云云，實有可疑之處，難以採信。尚難遽認薛錫恩與被告有偽造文書之犯行。
  （二）至於公訴人認被告有詐欺取財之犯行，依起訴書所述，公訴人係認被告與薛
        錫恩偽以久田公司名義，與告訴人華健公司、金昱公司、尚允公司、巨全公
        司、沅發公司簽約購買機器設備等貨品，以此方式施用詐術，使告訴人陷於
        錯誤而出貨。惟本件尚難認定被告、薛錫恩有偽造文書之犯行，已如前述，
        自難認被告、薛錫恩以久田公司名義與告訴人簽約交易，係屬施用詐術之行
        為。更況乎依告訴人華健公司、金昱公司、尚允公司簽署之合約書所載，與
        其訂約者為薛錫恩，並非本件被告。而被告於告訴人尚允公司事後要求簽立
        切結書時，雖在切結書上連帶保證人欄簽名，但經詢問證人辛○○「連帶保
        證人是誰找的？」其證稱「是我們要求的」、「薛錫恩先寫字用印，丙○○
        後來進來再簽名用印」（見本院九十年十一月三十日訊問筆錄），證人庚○○亦證稱「簽切結書時丙○○不在」、「薛錫恩在切結書上蓋章，簽完切結
        書後，丙○○才回來，薛錫恩有告訴丙○○切結書的事情，丙○○看完切結
        書才簽字，丙○○的章是誰蓋的我不確定」等語（見本院九十一年三月十五
        日訊問筆錄），足見被告係應證人辛○○、庚○○及薛錫恩之要求，方於尚
        允公司無法取得貨款後，於切結書上切結擔任連帶保證人，尚難執此認定被
        告於薛錫恩向尚允公司訂貨時，即有共同施用詐術之犯行。此外，復查無證
        據足以認定被告有施用詐術之詐欺犯行，尚難遽以刑法第三百三十九條第一
        項之罪相繩。
  綜上，本件並無確切證據足以證明被告有偽造文書、詐欺取財之犯行，不能證明被
  告犯罪，自應依首揭規定，而為被告無罪之諭知。
據上論斷，應依刑事訴訟法三百零一條第一項判決如主文。
本案經檢察官吳怡明到庭執行職務
中      華      民      國      九十二      年      二    月    十七    日
                                      臺灣士林地方法院刑事第四庭
                                          法  官  洪  慕  芳
右正本證明與原本無異。
如不服本判決，應於判決送達後十日內，向本院提出上訴狀。
                                          書記官  田  汲  雷
中      華      民      國      九十二      年      二    月    十九    日


司法院資訊處製作；財團法人民間司法改革基金會備份。
